【裁判字號】    98,上易,244
【裁判日期】    980602
【裁判案由】    詐欺
【裁判全文】
臺灣高等法院臺南分院刑事判決         98年度上易字第244號
上  訴  人  臺灣臺南地方法院檢察署檢察官
被      告  甲○○
上列上訴人因被告詐欺案件，不服臺灣臺南地方法院98年度易字
第83號中華民國98年2月25日第一審判決（起訴案號：臺灣臺南
地方法院檢察署97年度偵緝字第1514號），提起上訴，本院判決
如下：
    主  文
原判決撤銷。
甲○○幫助共同詐欺取財罪，處有期徒刑肆月，如易科罰金，以
新臺幣壹仟元折算壹日。
    事  實
一、甲○○雖預見提供自己帳戶給他人使用，可能供詐欺集團掩
    飾或隱匿其等重大犯罪所得之財物，竟仍不違背其本意，基
    於幫助他人詐欺取財之不確定故意，於民國97年6月3日（起
    訴書載為6月23日，嗣經原審檢察官於蒞庭時更正為6月3日
    ），取得其申辦之中華郵政股份有限公司下營郵局（下稱下
    營郵局）帳號0000000-0000000號帳戶之提款晶片卡後，旋
    於領得晶片卡之同日，在臺南巿健康路某公園附近將上開存
    摺、晶片卡、密碼及印章交付予已成年之不詳姓名年籍之詐
    欺集團成員。該詐欺集團之成員於收受該存摺及晶片卡後，
    即共同意圖為自己不法之所有，由其中之成員於97年6月23
    日下午3時許撥打電話予乙○○，詐稱係香港馬會慈善集團
    ，並邀請乙○○投資，致乙○○因而陷於錯誤，而於同年月
    25日、26日各前往臺北縣新店市○○路25號中國信託商業銀
    行分別匯款新台幣（下同）18萬6050元及40萬元至甲○○前
    開下營郵局帳戶內，而受有損害，即由該詐欺集團之成員以
    現金提款及晶片卡跨行提款方式提領一空。嗣乙○○發覺有
    異報警循線查獲。
二、案經臺南巿警察局第六分局報請臺灣臺南地方法院檢察署檢
    察官偵查起訴。
    理  由
一、按被告以外之人於審判外之陳述，雖不符刑事訴訟法第159
    條之1至之4之規定，而經當事人於審判程序同意作為證據，
    法院審酌該言詞陳述或書面陳述作成時之情況，認為適當者
    ，亦得為證據。刑事訴訟法第159條之5第1項定有明文。查
    證人即被害人乙○○於警詢之證述，雖係被告以外之人於審
    判外之陳述，惟檢察官及被告於本院審判程序同意作為證據
    ，且該等供述證據係由職司犯罪調查之警方依法定正當程序
    作成，查無顯不可信之情狀，本院審酌上情認屬適當，依上
    開規定，自得為證據。
二、訊據被告甲○○於本院準備程序及審理時承認其確於下營郵
    局申設帳號0000000-0000000號帳戶，於97年6月3日申領得
    提款晶片卡，並於同日將其上開存摺、晶片卡、密碼及印章
    等物交付予姓名年籍不詳之成年男子等事實，惟否認有何幫
    助詐欺之犯行，辯稱：其係於小兵立大功刊物上得知可借款
    訊息，而以上開帳戶之存摺、晶片卡、密碼及印章等物要向
    該不詳姓名男子借款，因對方稱欲先進行審核，因此其於同
    日在臺南巿健康路某公園附近將上開晶片卡含密碼、存摺及
    印章時交付對方，但並未取得款項，嗣對方不再聯絡，其亦
    找不到對方，其不曉得對方拿該帳戶去詐欺云云。
三、本案經查：
  (一)被害人乙○○於97年6月23日下午3時許接獲詐騙集團成員撥
    打之電話，詐稱係香港馬會慈善集團，邀請乙○○投資，致
    乙○○因而陷於錯誤，而於同年月25日、26日前往臺北縣新
    店市之中國信託商業銀行分別匯款18萬6050元及40萬元至甲
    ○○前開下營郵局帳戶內，即由該詐欺集團成員以現金提款
    及晶片卡跨行提款方式提領一空等情，已據證人即被害人乙
    ○○於警詢時指述甚詳及被害人所提出匯款執據影本，且有
    被告帳戶交易明細表在卷可參（見警卷第6、13頁）。審諸
    一般人若無特別情事或緣由，不會無故而任意將自己所有款
    項匯入他人帳戶之可能，而證人乙○○與被告並不相識，其
    所匯入被告帳戶內之18萬6050元、40萬元，旋於當日及翌日
    即經不詳之人提領一空，致難以追查其流向，是證人乙○○
    所訴遭人詐欺取財一節，自堪採信，並可認定該等詐騙集團
    係利用被告之上開帳戶及提款卡，向證人乙○○遂行詐欺取
    財犯行，顯為有計畫之實施犯罪。
  (二)查設定金融存款帳戶，事關存戶個人財產權益之保障，與存
    戶之印鑑章、晶片卡結合，其專屬性、私密性更形提高，除
    非本人或與本人具密切之關係者，難認有何理由可自由流通
    使用該存摺、印章、晶片卡，一般人亦均有應妥為保管存摺
    、印鑑章、晶片卡，以防止被他人冒用之認識。次查要融資
    借貸金錢，原則上應係向金融機關申請，或係向融資公司或
    行號或私人申辦，而申請時所提出之資料應係自己之身分證
    明文件、財力證明等資料，如需陳報自己已申設之金融帳戶
    時，僅陳報其帳戶資料或影本佐證即可，應無交付其已申設
    金融帳簿原本、印鑑章之必要，更不應有交出其帳戶之晶片
    卡及密碼之可能。被告固辯稱：其係於小兵立大功刊物上得
    知可借款訊息，而以上開帳戶之存摺、晶片卡、密碼及印章
    等物要向該不詳姓名男子借款，對方稱欲先進行審核，因此
    其於交付晶片卡、存摺及印章時，並未取得款項，其不曉得
    對方拿帳戶去詐欺云云，顯與社會常理常情不合，況被告並
    稱不曉得對方之姓名、住址及聯絡電話，更與吾人日常生活
    經驗與事理相違，則被告之辯解，不足採信。
  (三)且金融帳戶為個人理財之工具，申請開設金融帳戶並無任何
    特殊之限制，一般民眾皆可以存入最低開戶金額之方式申請
    開戶，一個人可以在不同之金融機構申請多數之存款帳戶使
    用，並無何困難，此乃眾所週知之事實，則依一般人之社會
    生活經驗，苟見非親非故之人不以自己名義申請開戶，反而
    以出價蒐購或租用或借用等方式向他人蒐集金融機構帳戶供
    己使用，衡情當知悉蒐集金融帳戶者，係將所蒐集之帳戶從
    事財產犯罪。況觀諸現今社會上，詐騙者蒐購人頭帳戶，持
    以做為信貸、手機簡訊詐欺之事，常有所聞，出賣、出租或
    出借帳戶予非親非故之人，受讓人係為從事財產犯罪，已屬
    人盡皆知之事。本件被告明知其上開金融存摺、印章、晶片
    卡及密碼等有關個人財產、身分之物品，將淪落於不明人士
    手中，極易被利用為與財產有關之犯罪工具，竟願將存摺、
    提款卡（含密碼）等物交付予係已成年但不詳姓名年籍之人
    ，顯然對於該帳戶將作為不法使用，有所認知，是雖卷內事
    證並無積極證據證明被告知悉實施詐欺者將如何犯罪，無法
    認定被告與該犯罪集團成員有實施詐欺犯行之共同犯意聯絡
    ，但被告既對金融帳戶交付他人使用，可能遭持以從事財產
    犯罪有所認知，其有幫助他人犯詐欺罪之意甚明。本件事證
    明確，被告之犯行洵堪認定。
四、按刑法上之幫助犯，係指以幫助之意思，對於正犯資以助力
    ，而未參與實施犯罪構成要件之行為者而言，故幫助犯無獨
    立性，以正犯已經犯罪為構成要件，如無他人犯罪行為之存
    在，幫助犯即無由成立。是以幫助犯既從屬於他人之犯罪行
    為，其所幫助之內容，厥為正犯之「犯罪行為」，從而幫助
    犯係於正犯之犯罪成立之時成罪。查本案詐欺集團分工細密
    ，除了有成員負責搜集他人帳簿及提款卡外、並有負責以電
    話行騙、並有成員為車手於被害人將受騙金錢匯入帳戶後即
    行提款，則詐騙集團成員就詐欺犯行間，有犯意聯絡及行為
    分擔，均為詐欺罪之共同正犯。核被告甲○○基於幫助詐騙
    集團犯刑法第339條第1項詐欺取財犯罪之故意，而犯上開之
    罪，應依刑法第30條第1項前段規定，論以詐欺取財罪之幫
    助犯，並依同條第2項之規定，按正犯之刑度減輕之。原審
    疏於查明，誤認被告之犯罪不能證明，而為無罪判決，即有
    未洽。檢察官上訴指摘原判決不當，為有理由，自應由本院
    將原判決撤銷改判，以期適法。爰審酌被告尚無不良前科，
    有臺灣高等法院被告前案紀錄表在卷可佐、其為圖小利之犯
    罪動機、目的、造成被害人之損害程度，及被告犯罪後仍否
    認犯行，迄今尚未與被害人和解賠償被害人損害之態度等一
    切情狀，量處有期徒刑4月，並諭知易科罰金以新台幣1千元
    折算1日之標準。
據上論斷，應依刑事訴訟法第369條第1項前段、第364條、第299
條第1項前段，刑法第339條第1項、第30條第2項、第41條第1項
，判決如主文。
本案經檢察官林炎昇到庭執行職務。
中    華    民    國    98    年    6     月    2     日
                  刑事第一庭    審判長法  官  黃崑宗
                                      法  官  夏金郎
                                      法  官  王明宏
以上正本證明與原本無異。
不得上訴。
                                      書記官  黃全忠
中    華    民    國    98    年    6     月    2     日
附錄本判決論罪科刑法條：
刑法第339條第1項：
意圖為自己或第三人不法之所有，以詐術使人將本人或第三人之
物交付者，處5年以下有期徒刑、拘役或科或併科1千元以下罰金
。


司法院資訊處製作；財團法人民間司法改革基金會備份。
